臺灣臺北地方法院刑事判決　　　　　　 100年度訴緝字第36號
公　訴　人　臺灣臺北地方法院檢察署檢察官
被　　　告　馮在政
上列被告因貪污等案件，經檢察官提起公訴（85年度偵字第8513
、8627、9064、9498、9499、10059、10875、12402號），本院
判決如下：
    主  文
本件免訴。
    理  由
一、公訴意旨詳如附件起訴書所載。
二、按案件時效已完成者，應諭知免訴之判決，並得不經言詞辯
    論為之，刑事訴訟法第302條第2款、第307 條定有明文。又
    行為後法律有變更者，適用行為時之法律，但行為後之法律
    有利於行為人者，適用最有利於行為人之法律，為民國95年
    7月1日修正施行之刑法第2條第1項所明定。查修正後刑法第
    80條第1項，及修正前刑法第80條第1項關於追訴權時效期間
    之規定不同，修正後刑法所定時效期間較長，表示行為人被
    追訴之期限較久，自屬對行為人不利，比較結果自以修正前
    刑法第80條較有利於行為人，本件關於追效權時效，自應適
    用修正前刑法第80條之規定。則關於追訴權時效之停止進行
    ，及其期間、計算，亦應一體適用修正前刑法第83條之規定
    。又按刑法第80條第1 項規定，追訴權因一定期間不行使而
    消滅，係指追訴機關於法定期間內，怠於行使追訴權，即生
    時效完成，而消滅追訴權之效果。故追訴權消滅時效之發生
    ，應以不行使追訴權為其前提要件。又所謂追訴權，係對行
    刑權而言，應指形式的刑罰權，包括偵查、起訴及審判權在
    內，若已實施偵查，此時追訴權既無不行使之情形，自不生
    時效進行之問題，此為當然之理。而所謂「實施偵查」，係
    指「檢察署收受警局移送書或告訴、告發之日起為檢察官發
    動偵查權之時，如檢察官自動檢舉或簽分案件偵辦時，即以
    簽分日為開始實施偵查之日」而言，復依刑事訴訟法第 228
    條第1 項規定：「檢察官因告訴、告發、自首或其他情事知
    有犯罪嫌疑者，應即開始偵查。」依此規定，偵查權屬於檢
    察官，司法警察官及司法警察僅係輔助偵查機關，故司法警
    察（官）於調查時，尚難謂已開始實施偵查，惟檢察官指揮
    司法警察（官）偵查，或因其他情事知有犯罪嫌疑而傳喚嫌
    疑人著手調查證據，均可謂已開始實施偵查。故本案因司法
    警察（官）進行犯罪調查時，為蒐集犯罪事證而向檢察官提
    出強制處分及監聽聲請，而使檢察機關得於簽分偵案前知悉
    犯罪嫌疑時，自可依其准許核發拘票或通訊監察聲請書之日
    為開始實施偵查之日，合先敘明。
三、經查，被告被訴於85年間分別涉犯公平交易法第35條、刑法
    第305條，以及刑法第346條第3項、第1項之罪嫌，爰就上開
    數罪追訴權時效分別計算如下：
（一）就被告違反公平交易法第35條及刑法第305條恐嚇危害安
      全罪嫌部分：
  1.查本件被告行為後，公平交易法第35條規定歷經多次修正，
    經比較新舊法適用結果，以行為時之公平交易法第35條所規
    定「違反第10條、第14條、第20條或第23條第1 項之規定者
    ，處行為人3 年以下有期徒刑、拘役或科或併科新臺幣一百
    萬元以下罰金。」較有利於被告，揆諸上開說明，本件自應
    適用80年2 月4 日訂定公布之公平交易法第35條規定之罪論
    處。
  2.本件被告觸犯刑法第305條恐嚇危害安全罪與上開公平交易
    法第35條之罪，所犯兩罪有方法結果之牽連關係，依修正前
    刑法第55條規定，應從一重修正前公平交易法第35條之罪處
    斷，而修正前公平交易法第35條之罪，其法定本刑最重者為
    有期徒刑3年，其追訴權時效期間，依修正前刑法第80條第1
    項第2款規定為10年，惟其追訴權時效如依法律之規定，偵
    查、起訴或審判之程序，不能開始或繼續時，停止其進行，
    其時效之停止，自停止原因消滅之日起與停止前巳經過之期
    間，一併計算，停止原因繼續存在之期間，如達於上開10年
    追訴權時效期間4 分之1 （即2 年6 月）時，其停止原因視
    為消滅，修正前刑法第80條第1 項第2 款、第83條分別定有
    明文，又前開停止時效進行之事由，包括因被告通緝致審判
    程序不能開始或繼續之情形。
  3.本件被告被訴自85年2月間某日起至85年4月2日止，觸犯修
    正前公平交易法第35條之罪，其追訴權時效期間，依修正前
    刑法第80條第1項第2款規定為10年，已如前述，而檢察官開
    始實施偵查之日為核准法務部調查局北部地區工作組通訊監
    察聲請之日即85年4月6日，此有法務部調查局北部地區工作
    組85年4 月6 日（85）電字第10411 號之「通訊監察聲請書
    」影本在卷可參，至85年6 月6 日提起公訴，並於85年6 月
    6 日繫屬本院，嗣因被告逃匿，經本院於87年7 月28日通緝
    ，致審判程序不能開始等情，有本院87年7 月28日發布之87
    年北院義刑學緝字第810 號通緝書在卷可稽，並經本院調閱
    本院85年度訴字第1039號、臺灣臺北地方法院檢察署85 年
    度偵字第9499號、10875 號、85年度聲監字第961 、959 、
    958 號偵查卷宗核閱無誤，是本件追訴權時效應自85年4 月
    2 日起算10年，加計因被告通緝，致本案審判程序不能開始
    ，而停止追訴權時效進行持續所達上開追訴權時間之4 分之
    1 期間（即2 年6 月），共計為12年6 月；另檢察官自開始
    偵查至本院發布通緝，依司法院大法官會議釋字第138 號解
    釋，此時追訴權時效既無不行使之情形，並無時效進行問題
    ，自應加計此部分期間（計2 年3 月23日），又本案自起訴
    後於同日即繫屬本院，並無應扣除之部分，職是，本件被告
    被訴違反80年2 月4 日修正前之公平交易法第35條及刑法第
    305 條恐嚇危害安全罪嫌之追訴權時效應於100 年1 月25日
    屆滿。
（二）就被告違反刑法第346條第3項、第1項恐嚇取財未遂罪嫌
      部分：
  1.查本件被告恐嚇被害人夆典公司總經理王演芳交付財物部分
    ，係觸犯刑法第346條第3項、第1項之恐嚇取財未遂罪，其
    法定本刑最重為5年，故追訴權時效期間，亦應依修正前刑
    法第80條第1項第2款規定為10年，同前所述。至本部分犯罪
    開始實施偵查之日之認定，本件檢察官收受法務部調查局北
    部地區機動工作組刑事案件移送書之時間雖為85年5月10 日
    ，有85年度偵字第10875號偵查卷所附臺北地方法院檢察署
    收狀章戳為憑（見99年度他字第314號卷，第23頁），然依
    上開說明應將檢察官核發拘票之時點認定為開始實施偵查之
    日始為妥適，故本部犯罪事實之偵查開始日期應為85年4 月
    24日，此有臺灣臺北地方法院檢察署檢察官拘票影本在卷可
    參（本院99年度他字第314 號卷16頁）。
  2.承上所述，本部分犯罪實施偵查日應為85年4月24日，至85
    年6月6日提起公訴，於85年6月6日繫屬本院，嗣因被告逃匿
    ，經本院於87年7月28日通緝，致審判程序不能開始等情，
    有本院87年7月28日發布之87年北院義刑學緝字第810號通緝
    書在卷可稽（本院99年度他字第314 號卷3 頁），並經本院
    調閱前述相關偵查及審理卷宗核閱無誤，是本件追訴權時效
    應自85年4 月22日起算10年，加計因被告通緝，致本案審判
    程序不能開始，而停止追訴權時效進行持續所達上開追訴權
    時間之4 分之1 期間（即2 年6 月），共計為12年6 月。又
    檢察官自開始偵查至本院發布通緝，依前所述，此部分追訴
    權時效既無不行使之情形，並無時效進行問題，自應加計此
    部分期間（計2 年3 月5 日），又本案自起訴至繫屬本院期
    間（計0 日），並無應扣除之部分，職是，本件被告被訴違
    反刑法第346 條第3 項、第1 項恐嚇取財未遂罪嫌之追訴權
    時效應於100 年1 月27日屆滿。
四、綜上所述，公訴意旨認被告所涉上開罪嫌，追訴權時效均已
    完成，揆諸前揭規定，爰不經言詞辯論，逕為免訴判決之諭
    知。
據上論斷，應依刑事訴訟法第302 條第2 款、第307 條，判決如
主文。
中    華    民    國    100    年    7    月    28    日
                        刑事第十七庭審判長法  官  劉煌基
                                          法  官  賴淑美
                                          法  官  葉力旗
上正本證明與原本無異。
如不服本判決應於收受送達後10日內向本院提出上訴書狀，並應
敘述具體理由；其未敘述上訴理由者，應於上訴期間屆滿後20日
內向本院補提理由書（均須按他造當事人之人數附繕本）「切勿
逕送上級法院」。
                                          書記官  莊文茹
中    華    民    國   100    年    7     月    28    日